【裁判字號】    92,上訴,3274
【裁判日期】    921022
【裁判案由】    毒品危害防制條例
【裁判全文】
臺灣高等法院刑事判決                          九十二年度上訴字第三二七四號
    上  訴  人
    即  被  告  甲○○
    選任辯護人  陳德峰律師
右上訴人，因違反毒品危害防制條例案件，不服臺灣板橋地方法院，九十二年度訴字
第一五三六號，中華民國九十二年八月六日第一審判決（起訴案號：臺灣板橋地方法
院檢察署九十二年度毒偵字第四一一號，移送併辦案號：同署九十二年度偵字第一九
○二號、毒偵緝字第二六○號、偵字第一五九○二號含偵字第一一四四○號）提起上
訴，本院判決如左：
    主  文
原判決撤銷。
甲○○連續施用第一級毒品，處有期徒刑柒月，扣案之海洛因壹拾包（驗餘淨重肆拾
點柒貳公克）沒收銷燬；又連續施用第二級毒品，處有期徒刑月，扣案之安非他命
壹拾捌包（驗餘淨重貳佰伍拾玖點柒貳公克）沒收銷燬，扣案之吸食器壹個、分裝袋
八十個、塑膠吸管五支均沒收。應執行有期徒刑玖月，扣案之海洛因壹拾包（驗餘淨
重肆拾點柒貳公克）、安非他命壹拾捌包（驗餘淨重貳佰伍拾玖點柒貳公克）均沒收
銷燬，扣案之吸食器壹個、分裝袋八十個、塑膠吸管五支均沒收。
    事  實
一、甲○○前因施用毒品案件，經原審依檢察官聲請以八十九年度毒聲字第四二八０
    號裁定、九十一年度毒聲字第一二八號裁定甲○○應送勒戒處所觀察、勒戒，檢
    察署依該裁定將甲○○二度送觀察勒戒後，均無繼續施用毒品之傾向，由檢察署
    檢察官於八十九年八月十四日以八十九年度毒偵字第四八七五號不起訴處分書，
    及於九十一年二月八日以九十年度毒偵字第四００九號不起訴處分書為不起訴處
    分在案，詎甲○○猶不知悔改，基於施用第一級毒品海洛因之概括犯意，自九十
    一年八月三十一日十四時許向前回溯二十四小時十八分鐘內之某時點起，至九十
    二年六月一日止，連續在臺北縣新莊市附近，以香煙攙入海洛因點燃吸食之方式
    ，施用毒品海洛因多次。甲○○又基於施用第二級毒品安非他命之概括犯意，自
    九十一年三月間起，至九十二年六月一日止，連續在臺北縣新莊市附近，以將安
    非他命置於玻璃球內燒烤而吸取煙霧之方式，施用安非他命多次。嗣於九十一年
    八月三十一日十四時許，在臺北縣板橋市○○街八十八號三樓，為台北縣警察局
    中和分局警員查獲；又於九十二年一月十六日二十三時二十分許，在臺北縣新莊
    市○○○路二一二巷五弄六號三樓，為台北縣警察局新莊分局警員查獲；復於九
    十二年六月二日二十一時許，在臺北縣新莊市○○路八九七之七號八樓，為台北
    市政府警察局刑事警察大隊警員查獲，並扣得第一級毒品海洛因十包（驗餘淨重
    四十點七二公克）及第二級毒品安非他命十八包（驗餘淨重二百五十九點七二公
    克），及甲○○所有供施用安非他命所用之吸食器一個，分裝袋八十個、吸管五
    支。嗣甲○○於九十二年四月十一日經原審以九十二年度毒聲字第一０九九號裁
    定令入戒治處所施以強制戒治。
二、案經臺北縣政府警察局新莊分局報請臺灣板橋地方法院檢察署檢察官偵查起訴、
    台北縣政府警察局中和分局、台北市政府警察局報請檢察官移送併辦。
    理  由
一、訊據被告甲○○固坦承其於前揭時、地施用安非他命行為，暨自九十二年一月間
    起至九十二年六月一日止之施用海洛因行為等情不諱，惟辯稱：伊於九十一年八
    月三十一日查獲前並未施用海洛因並遭警刑求，惟所供均實在，請求輕判云云；
二、經查：
  (1)右揭事實，有九十二年六月二日扣案之海洛因十包（驗餘淨重四十點七二公克，
    此有法務部調查局九十二年七月二十二日調科壹字第０六０００七二六一號鑑定
    通知書影本附於原審卷可憑）、安非他命十八包（驗餘淨重二百五九點七二公克
    ）此有內政部警政署刑事警察局鑑驗通知書（九十二年九月十九日刑鑑字第○九
    二○一七五五二七）及吸食器一個、分裝袋八十個、塑膠吸管五支足資佐證，而
    被告於九十一年八月三十一日、九十二年一月十六日、九十二年六月二日為警查
    獲後在警局所採尿液，經送請臺灣檢驗科技股份有限公司、臺灣尖端先進生技醫
    藥股份有限公司鑑定，均呈甲基安非他命陽性反應及嗎啡陽性反應，此有臺灣檢
    驗科技股份有限公司九十一年九月二十五日、九十二年一月三十日濫用藥物尿液
    檢驗報告書二份及臺灣尖端先進生技醫藥股份有限公司九十二年六月二十日濫用
    藥物檢驗報告一份附卷可憑。
  (2)又被告前因施用毒品案件，經原審依檢察官聲請以八十九年度毒聲字第四二八０
    號裁定、九十一年度毒聲字第一二八號裁定被告應送勒戒處所觀察、勒戒，臺灣
    板橋地方法院檢察署依該裁定將被告二度送觀察勒戒後，均無繼續施用毒品之傾
    向，由臺灣板橋地方法院檢察署檢察官於八十九年八月十四日以八十九年度毒偵
    字第四八七五號不起訴處分書，及於九十一年二月八日以九十年度毒偵字第四０
    ０九號不起訴處分書為不起訴處分在案，有臺灣板橋地方法院檢察署八十九年度
    毒偵字四八七五號不起訴處分書、九十年度毒偵字第四００九號不起訴處分書電
    腦列印本二份在卷足憑，被告因三犯本件施用毒品犯行，嗣於九十二年四月十一
    日經原審以九十二年度毒聲字第一０九九號裁定令入戒治處所施以強制戒治等情
    ，亦有原審九十二年度毒聲字一０九九號裁定正本一份附於偵查卷可憑。
  (3)又查，被告於九十一年八月三十一日十五時四十二分許為警採集其尿液，而該尿
    液經送臺灣檢驗科技股份有限公司檢驗，先以酵素免疫分析法初步檢驗，再以氣
    相層析／質譜儀法確認檢驗之方式，發現有嗎啡陽性反應，有臺灣檢驗科技股份
    有限公司九十一年九月二十五日濫用藥物尿液檢驗報告一份附卷可稽（見九十一
    年度毒偵字第三一九八號偵查卷第六十頁），又海洛因經注射入人體後，其代謝
    物嗎啡【按海洛因係嗎啡經化學合成之半人工合成品，其藥（毒）性高於嗎啡，
    經吸食或注射進入人體，藉由人體代謝系統之新陳代謝，分解成藥（毒）性較低
    之嗎啡，由尿液排泄出人體，故於尿液中以嗎啡成分檢出】之平均可檢出時限約
    為二十六小時，有行政院衛生署藥物食品檢驗局（八一）藥檢壹字第八一一四八
    八五號函影本一份附於原審卷可憑，被告既於九十一年八月三十一日十五時四十
    二分許被警採尿，扣除查獲至採集尿液間之不可能吸用之時間後，揆諸前揭說明
    ，被告第一次非法施用海洛因之時間應為九十一年八月三十一日十四時許為警查
    獲前之二十四小時十八分鐘內某時，被告空言否認其未於九十一年八月三十一日
    查獲前施用海洛因犯行，無非卸責之詞，不足採信。
  (4)按審理事實之法院，遇有被告對於自白提出刑求之抗辯時，應先於其他事實調查
    ，最高法院固著有判例可循，本件被告施用第一、二級毒品，先後經台北縣警察
    局新莊分局、中和分局及台北市政府警察局刑事警察大隊查獲，被告對於新莊分
    局、中和分局查獲之案件，於檢察官偵查中，並未提及刑求之抗辯，至台北市政
    府刑事警察大隊偵辦之案件（即偵字第一九○二號、偵字第一五九○二號含偵字
    第一一四四○號乙案），在檢察官偵查中供稱警訊不實，警察打我耳朵、肚子、
    下體、背部等處成傷，惟經檢察官命法警拍照，並趨前勘驗，結果並無異狀，有
    九十二年六月三日偵查筆錄可按（見偵字第一一四四○號卷第四十五頁），而在
    此之前檢察官訊問中被告供承有施用安非他命及海洛因，知道錯了，希望重（從
    ）新（輕）量刑等語（見同上揭卷第四十四頁），姑不論警訊筆錄是否遭刑求，
    檢察官已勘驗無異狀在卷，被告之抗辯，已非無疑，而被告在偵查中、原審審理
    及本審審理時均自白多次施用毒品海洛因及安非他命，原審偵審中及本院審理時
    之檢察官、法官對被告之訊問，均不可能出於強暴脅迫、利誘詐欺或其他不正之
    方法取供，且與科學方法鑑定結果相符合，自得採為論罪之基礎。又被告於本院
    審理時已供承九十二年六月二日二十一時許在新莊市○○路八九之七號八樓查獲
    之海洛因、安非他命、吸食器、吸管、分裝袋為其所有，壓模、針筒非其所有，
    核與其在警訊中只稱塑膠吸管不知是何人所有，在偵查中稱除針筒及部分毒品為
    林文欽所有外，其他都是其所有，在原審則稱海洛因、安非他命都是其所有，注
    射針筒、塑膠分裝袋非其所有各等語，稍有不同，自以本院合議庭審理時之供詞
    為可採。
  (5)綜上所述，本件事證明確，被告犯行堪以認定，應予依法論科。
三、核被告所為，係犯毒品危害防制條例第十條第一項之施用第一級毒品罪及同條例
    第十條第二項之施用第二級毒品罪。其持有海洛因及安非他命之低度行為，為施
    用之高度行為所吸收，不另論罪。又被告先後多次施用第一級毒品海洛因，及其
    先後多次施用第二級毒品安非他命，均時間緊接，犯罪構成要件亦相同，顯係基
    於概括之犯意而為，均應依刑法第五十六條連續犯之規定論以一罪，並加重其刑
    。而被告所犯前開施用第一級毒品罪及施用第二級毒品安非他命罪二罪間，犯意
    各別，構成要件互異，應予分論併罰。
四、原審以被告甲○○罪證明確，予以論罪科刑固非無見，惟原判決就被告曾供承其
    供犯罪所用之塑膠分裝袋八十個及塑膠吸管五支為其所有，未並予諭知沒收尚有
    未當，及就非本案扣押諭知沒收之物併於犯罪事實內敘明亦有未洽。且扣案安非
    他命十八包是否為安非他命，總淨重及驗餘淨重若干未依憑證據認定，於法不合
    ，被告上訴意旨以入監服刑家中有二子尚需撫養，請求輕判，固無理由，惟原判
    決既有可議，自屬無從維持，應予撤銷改判，爰審酌被告前已因施用毒品，在經
    二度送觀察、勒戒，因無繼續施用毒品之傾向，由檢察官為不起訴處分後，復觸
    犯前揭二罪，惟念其犯行係戕害其自身，對社會治安尚非危害甚鉅，暨其犯罪之
    動機、目的、手段、所生危害等一切情狀，分別量處如主文第二項所示之刑，並
    定其應執行刑，以示懲儆。又九十二年六月二日扣案之海洛因十包（驗餘淨重四
    十點七二公克）、安非他命十八包（驗餘淨重二百五十九點七二公克），係查獲
    之毒品，不問屬於犯人與否，均應依毒品危害防制條例第十八條第一項前段之規
    定宣告沒收銷燬。又九十二年六月二日扣案之吸食器一個、分裝袋八十個、吸管
    五支，係被告所有供施用海洛因、安非他命所用之物，業據被告於本院審理時供
    明在卷，爰依刑法第三十八條第一項第二款之規定宣告沒收。另於九十一年八月
    三十一日扣案之安非他命三十一包（淨重六十五公克）、海洛因二包（淨重三十
    四公克）、吸食器一組、電子秤一個，九十二年一月十六日扣案之吸食器一組、
    電子磅秤一個、酒精燈一個、分裝袋三百九十二個，及九十二年六月二日扣案之
    注射針筒一支、行動電話三具、壓製海洛因模具一個，被告否認與其前揭施用毒
    品行為有關，亦無證據證明係被告施用毒品所用，自不予宣告沒收。
五、至移送併辦部分（九十二年度毒偵字第一九０二號案、九十二年度毒偵緝字第二
    六０號案），雖未經檢察官提起公訴，惟與檢察官所起訴之部分，有裁判上一罪
    之連續犯關係，基於審判不可分原則，本院自得併予審理，另移送併辦之九十二
    年度偵字第一五九○二號（含九十二年度偵字第一一四四○號）非法持有第一級
    毒品海洛因、第二級毒品安非他命部分，因持有海洛因及安非他命之低度行為，
    為施用毒品之高度行為所吸收，不另論罪，已在判決理由敘明，併此說明。
據上論斷，應依刑事訴訟法第三百六十九條第一項前段、第三百六十四條、第二百九
十九條第一項前段，毒品危害防制條例第十條第一項、第二項、第十八條第一項前段
，刑法第十一條前段、第五十六條、第五十一條第五款、第三十八條第一項第二款，
判決如主文。
本案經檢察官施慶堂到庭執行職務。
中      華      民      國    九十二    年      十      月    二十二    日
                              臺灣高等法院刑事第三庭
                                  審判長法  官  張  連  財
                                        法  官  張  傳  栗
                                        法  官  黃  金  富
右正本證明與原本無異。
施用第一級毒品部分如不服本判決，應於收受送達後十日內向本院提出上訴書狀，其
未敘述上訴之理由者並得於提起上訴後十日內向本院補提理由書（均須按他造當事人
之人數附繕本）。
                                        書記官  江  采  廷
中      華      民      國    九十二    年      十      月    二十三    日
附錄：本案論罪科刑法條全文
毒品危害防制條例第十條
施用第一級毒品者，處六月以上五年以下有期徒刑。
施用第二級毒品者，處三年以下有期徒刑。


司法院資訊處製作；財團法人民間司法改革基金會備份。
